【裁判字號】    88,訴,1851
【裁判日期】    901231
【裁判案由】    損害賠償
【裁判全文】
臺灣板橋地方法院民事判決                        八十八年度訴字第一八五一號
    原      告
    即反訴被告  連和成衣有限公司
    法定代理人  甲○○
    複  代理人  蘇  悅
    訴訟代理人  乙○○
右當事人間請求損害賠償等事件，本院判決如左：
    主    文
原告之訴及假執行之聲請均駁回。
訴訟費用由原告負擔。
反訴被告應給付反訴原告新台幣壹佰陸拾肆萬參仟陸佰陸拾柒元，及自民國八十八年
十一月二十七日起至清償日止，按週年利率百分之五計算之利息。
反訴訴訟費用由反訴被告負擔。
本判決第參項，於反訴原告以新台幣伍拾伍萬元為反訴被告供擔保後，得假執行。但
反訴被告如於假執行程序實施前，以新台幣壹佰陸拾肆萬參仟陸佰陸拾柒元為反訴原
告預供擔保，得免為假執行。
    事    實
甲、原告〔反訴被告〕方面：
    壹、聲明：
      子、本訴部分：求為判決〔一〕被告應給付原告美金柒萬伍仟參佰零陸元陸角
                    ，暨自起訴狀繕本送達翌日〔即民國八十八年十月十五日〕起
                    至清償日止，按週年利率百分之伍計算之利息。〔二〕陳明以
                    供擔保為條件，聲請准予宣告假執行。
      丑、反訴部分：求為判決〔一〕反訴原告之訴及假執行之聲請均駁回。〔二〕
                    如受不利判決，願供擔保請准宣告免為假執行〔參見反訴被告
                    八十八年十二月二十九日所具答辯狀及本院八十八年十二月八
                    日言詞辯論筆錄〕。
    貳、陳述：
      子、本訴部分：
        一、原告於民國〔下同〕八十八年七月間供給布匹材料，委由被告加工植絨
            ，共肆仟玖佰貳拾打，其中白色植絨印花捌仟零肆拾碼，黑色植絨印花
            貳仟柒佰貳拾碼，及紅色植絨印花壹萬玖仟玖佰捌拾碼，計參萬零柒佰
            肆拾碼，兩造議價完成加工植絨印花之工作每碼報酬為新台幣〔下同〕
            肆拾柒元，『交期』為八十八年八月四日，兩造間已訂有承攬契約。詎
            被告於加工期間，白色植絨印花造成污損，另外所加工之三色〔白、黑
            、紅色〕植絨布匹印花嚴重脫落，經於八十八年八月十日第一次送請全
            國公證檢驗股份有限公司〔下稱「全國公證檢驗公司」〕測試檢驗結果
            ，因植絨脫落、牢度不足等瑕疵，未通過測試標準，原告將上開測試結
            果告知被告，並需重新再送測試，務必達到所需標準，方能製成成衣大
            貨。八十八年八月十一日第二次再送請全國公證檢驗公司測試，仍因瑕
            疵未獲通過，被告堅定保證，大貨植絨印花品質絕對可以測試通過，可
            以先生產成衣大貨，若大貨品質有問題，願意負責，惟經陸續於八十八
            年八月十七日、同年月十九日、同年月二十一日及同年月三十一日等四
            次重新送請全國公證檢驗公司測試結果，均因瑕疵無法通過測試標準。
            原告在被告擔保品質無瑕疵之下，成衣製作完成出口後，成品植絨完全
            脫落，客戶初則索賠全部貨款百分之二十之賠償金，金額為美金陸萬貳
            仟柒佰伍拾伍元伍角正，經原告於八十八年九月十七日以三重郵局第一
            四七二號存證信函催告被告於一星期內出面解決，惟被告仍置之不理，
            客戶第二次索賠全部貨款百分之三十賠償金，金額為美金柒萬伍仟參佰
            零陸元陸角。按民法第四百九十五條規定：「因可歸責於承攬人之事由
            ，致工作發生瑕疵者，定作人除依前二條之規定，請求修補或解除契約
            或減少報酬外，並得請求損害賠償。」，原告所生產之成衣出口，發生
            植絨嚴重脫落之情事，顯然歸責於被告之工作瑕疵，自應由被告負損害
            賠償之責，爰求為判決如其本訴聲明欄所示。
        二、對被告答辯所為之陳述：
          〔一〕原告沒有主張解除契約或請求修補，證『三』至證『八』〔附本院
                卷第壹宗第十二頁至第三四頁〕及證『十一』、證『十二』〔附本
                院卷第壹宗第九八頁至第一０六頁〕，可證明被告之工作確有瑕疵
                ，證『十三』〔附本院卷第壹宗第一０七頁〕是貿易公司負責人寫
                的，ＦＡＸ是美國貿易商轉給貿易公司電報，再轉給原告〔參見本
                院八十八年十月二十五日、八十八年十二月八日言詞辯論筆錄〕。
                被告保證可以通過測試，只有口頭保證，原告才訂貨，依市場慣例
                ，雖非每件布料都要定型，但被告保證通過測試，可證被告需負責
                定型。原告未收到證人謝坤銘之電話查詢〔參見本院八十八年十二
                月二十九日言詞辯論筆錄〕。『原證十三』〔即「八十八年八月十
                六日」Ginger Lai<ginger.lai@mambro.com>致Lin Lin Fashion<i
                rene.lin@tvmhubl.tradevan.com.tw>電子郵件〕證明原告受有聲
                明欄所示之損害，其上所載Lin  Lin Fashion公司是美商向該公司
                下訂單，該公司再轉給原告公司承作〔參見八十九年二月十四日言
                詞辯論筆錄〕。這六份報告植絨均有脫落〔之〕情形及色牢度均不
                及格，我們八月三十一日送測試，九月二日報告出來仍有植絨脫落
                及色牢度不夠〔之〕情形〔參見本院卷第壹宗第一五一頁反面〕。
                當時原告僅與被告一家作生意。否認被告黃世昌於八十九年六月七
                日之陳述。李鴻淵係原告公司之總經理，崔淑芬已離職許久〔參見
                本院卷第壹宗第一八七頁反面、第一八八頁正面〕。兩造之訂單已
                約定要測試，可見是在下訂單後才進行測試。又損害賠償是獨立請
                求。原告曾通知被告『瑕庛點在那點』，被告才補送『沒有瑕庛』
                的部份。原告所訴損害賠償之總額是依對方扣款的總額來請求〔參
                見本院卷第壹宗第二０一頁〕。原告係依民法第四百九十五條之規
                定請求被告賠償損害〔參見本院卷第壹宗第二三二頁〕。
          〔二〕原告委請被告加工植絨印花之前，依業界慣例先由被告交付「花板
                」〔即圖樣、圖稿〕經原告核可，始進一步有正式下訂單之舉，被
                告主張其於八十八年六月下旬交付白、黑、紅三種絨布樣品經原告
                測試合格，始正式下單壹節，與事實不合，原告否認之，被告主張
                加工植絨全部按照樣品品質格式加工壹節，應不實在，原告並無測
                試設備，被告又無測試合格證明，被告誣指樣品經原告測試合格云
                云，純係子虛。至被告主張送請松益實業廠有限公司〔下稱松益公
                司〕篩檢整理壹節，該公司係被告自行尋覓而得，與兩造契約無關
                ，更非原告指示被告、被告依約應負品質、價值瑕疵之責任。
          〔三〕原告所下訂單，已規定『樣品布』「須通過測試，請注意」、「注
                意色牢度」，此為雙方合約應遵守之條款，為被告明知且同意，經
                全國公證檢驗公司測試結果，如有一次通過，原告之客戶即應付款
                ，被告提供樣品布，因八十八年八月十日第一次送請全國公證檢驗
                公司測試，未通過測試標準，原告業已告知被告，是嗣後被告始有
                連續伍次提供樣品布經該檢驗公司一再測試，務必達到所需標準，
                被告連續提供樣品布請求第二次至第六次之測試，足證已知每次測
                試不及格之結果，否則何必多此一舉，被告所主張測試結果未通知
                被告一節，並非事實。
          〔四〕按民法第四百九十五條規定定作人之損害賠償請求權，得與其他瑕
                疵修補請求權、報酬減少請求權、契約解除請求權併行請求或單獨
                主張請求。被告主張工作有瑕疵，僅得定期催告修補被拒後，行使
                解除權或請求減少報酬，尚有誤會，況被告所承攬之工作之瑕疵不
                能修補，並無定相當期限請求修補之實益。
          〔五〕原告所下訂單已明定「須通過測試，請注意」，表明被告須負通過
                測試與否之最後責任，至於被告承攬之工作是否要經過『定型』之
                程序，屬被告為達成通過測試應作判斷、施作之範圍，並非每一加
                工植絨印花之工作絕對要經定型之程序，被告以原告未送定型，故
                產生瑕疵，適可證明被告應送定型而未送，被告應有過失。
          〔六〕被告主張其於八十八年六月下旬交付白、黑、紅三種植絨樣品經原
                告測試合格後，始於八十八年七月九日正式下單乙節，純屬被告虛
                構，原告無測試之專門設備，豈能自為測試，且原告所下訂單已規
                定樣品布「須通過測試，請注意」、「注意色牢度」，若被告之樣
                品布已於八十八年七月九日之前通過測試合格，即無需另於正式訂
                單再規定樣品布「須通過測試，請注意」、「注意色牢度」，因之
                被告之答辯尚無理由。
          〔七〕被告自認系爭布料未送到定型場定型，致有色牢度脫落等瑕疵而未
                通過測試，已有違反契約之事實。至證人謝坤銘證稱：我們在八十
                八年七月底時以電話聯絡該公司〔原告〕小姐，但我不知道何人，
                原告告知我們直接將貨寄到雲林乙○○收，並未告知要定型等情，
                查原告未接到證人謝坤銘上開電話，退一步言，證人謝坤銘如有電
                話聯絡之事實，係聯絡到某一不知名小姐，自不能代表原告公司，
                且該不知名小姐，原告亦否認與原告公司有任何關係，原告自無告
                知直接將貨寄出之事實，完全是被告自作主張。
          〔八〕再退萬步言，被告將貨寄到雲林〔八十八年七月底至八月間〕，仍
                依訂單規定，續於八十八年八月十日、同年月十一日、同年月十七
                日、同年月十九日、同年月二十一日、同年月三十一日檢送樣品布
                送全國公證檢驗公司測試檢驗，以期通過，被告竟連壹次測試均未
                通過〔原則上測試通過壹次，原告客戶即會接受〕。
          〔九〕原告於系爭訂單履行期間僅向被告一家下訂單，故僅能以被告生產
                之樣品布送往檢驗機構測試，絕無取自第三人之樣品布送往測試之
                理，被告自不能否認系爭測試樣品布『非』被告提供。被告完成工
                作未具備訂單約定之通過測試色牢度之品質，且明知未加定型之程
                序，即不能通過測試，不符約定事項，竟未送定型『送貨單亦無未
                送定型之註記』，導致瑕疵而致原告受有損害。
          〔十〕系爭布料所以未通過測試，未符合定單須通過測試之約定，在於被
                告未送工廠定型，又被告於八十八年八月二十五日由台北出貨至元
                長後，復於同年月三十一日交付測試樣本布交由全國公證檢驗公司
                測試，仍未通過測試，被告顯有故意『或』過失。至被告稱證人謝
                坤銘問原告是否送『加』定型，應無此事，若果為真，被告難免未
                盡善良管理人之注意義務，亦有過失。被告未依約送工廠加定型以
                通過測試，已構成違約。
          〔十一〕原告請求之損害賠償額美金七萬五千三百零六元六角，經證人即
                林懋有限公司負責人林水燕結證稱「賠償金額」是依據FOB 價格百
                分之三十決定的，「賠償總金額」美金七萬五千三百零六元六角，
                並有國外廠商電子郵件及發票七份為憑。
          〔十二〕被告之工廠欠缺加工製程條件，即欠缺攝氏一五０至一六０烘焙
                加熱反應之設備，致影響系爭成品之接著力而容易脫落絨毛，被告
                是專業之承攬製造商，不能諉為不知〔參卷附中國紡織工業研究中
                心90.9.28附函〕。被告無攝氏一五０至一六０烘焙加熱反應之設
                備，又故意不送定型廠定型加熱，致多次未通過測試，有違被告接
                受原告所下訂單規定之「樣品布須通過測試，請注意。」、「注意
                色牢度」等契約條款，原告再怎麼講，實不可能同意被告不送定型
                廠定型加熱，否則將以小失大，對國外客戶自陷違約背信之危機。
                原告未再下單追加，否認被告所言「我有跟李鴻淵說過我們不負責
                定型加熱，我們在六月中旬就已表明。」，又被告上開主張有違被
                告接受原告所下訂單規定之「樣品布須通過測試，請注意。」，足
                證被告未表明上開言語或原告曾予同意。
          〔十三〕被告之訴訟代理人於九十年十二月十九日主張，原告故意利用化
                學物質洗過致使系爭測試品之絨毛易脫落，測試不及格云云，是被
                告已自承系爭測試品是其所提供無誤，自不得再行否認。
          〔十四〕國外公司八十八年八月十六日由其指定之測試公司及貿易商林水
                燕處掌握得知初步測試結果，故不必等到貨品於八月底九月出全部
                出口，才得知測試結果，而貿易商林水燕『88.11.6』轉達國外公
                司『 88.11.5』函件，才確定賠償最後金額。
      丑、反訴部分：
        一、反訴原告迄未提出送貨單及發票，是反訴被告無法給付款項與反訴原告
            。否認反訴原告所言「反訴被告將發票退回反訴原告」，本件送貨單一
            定要送到反訴被告指定之裁剪處，本件在南部，反訴原告雖將貨品及送
            貨單送到南部之裁剪處，但未依契約將發票及送貨單送到反訴被告公司
            請款，是反訴被告無須付款，兩造於契約只約定請款時須附訂購單，但
            亦口頭約定須將發票及送貨單送反訴被告處請款〔參見本院八十八年十
            二月八日言詞辯論筆錄〕。
        二、反訴原告曾送來送貨單及發票請求給付『貨款』，惟經反訴被告通知植
            絨測試未通過，大貨有瑕疵，反訴原告要求退回發票，足證反訴原告知
            道、並承認植絨印花測試未通過，大貨有瑕疵。
        三、反訴被告告知反訴原告大貨有瑕疵，測試未通過，客人要求索賠，反訴
            被告請反訴原告出面解決，但反訴原告非但不出面解決，還央請黑道兄
            弟三、四人到反訴被告公司索討貨款多次。
        四、八十七年七月、八月間，第二次或第三次測試後，反訴被告曾要反訴原
            告黃世昌到南部工廠去看瑕疵之布料〔參見本院卷第壹宗第二０一頁〕
            。就兩造間之承攬關係反訴被告應給付與反訴原告之『金額』『不爭執
            』，但反訴原告交付與反訴被告之貨品有瑕庛，造成反訴被告之損失〔
            參見本院卷第壹宗第二三二頁〕。
    參、證據：
      子、本訴部分：提出─
          〔一〕訂單編號Ｃ五０五四二〔植絨〕副料訂購單影本壹件〔附本院卷第
                壹宗第十頁〕。
          〔二〕被告於八十八年七月三十一日、八十八年八月二十三日出具之請款
                單〔估價單〕影本貳件〔附本院卷第壹宗第十一頁〕。
          〔三〕原告於「八十八年八月十日」委託「全國公證檢驗公司」試驗之委
                託書暨「全國公證檢驗公司」於「八十八年八月十六日」出具之測
                試報告影本〔附本院卷第壹宗第十二頁至第十九頁〕。
          〔四〕原告於「八十八年八月十一日」委託「全國公證檢驗公司」試驗之
                委託書暨「全國公證檢驗公司」於「八十八年八月十三日」出具之
                測試報告影本〔附本院卷第壹宗第二十頁至第二二頁〕。
          〔五〕原告於「八十八年八月十七日」委託「全國公證檢驗公司」試驗之
                委託書暨「全國公證檢驗公司」於「八十八年八月二十日」出具之
                測試報告影本〔附本院卷第壹宗第二三頁至第二四頁〕。
          〔六〕原告於「八十八年八月十九日」委託「全國公證檢驗公司」試驗之
                委託書暨「全國公證檢驗公司」於「八十八年八月二十一日」出具
                之測試報告影本〔附本院卷第壹宗第二五頁至第二七頁〕。
          〔七〕原告於「八十八年八月二十一日」委託「全國公證檢驗公司」試驗
                之委託書暨「全國公證檢驗公司」於「八十八年八月二十五日」出
                具之測試報告影本〔附本院卷第壹宗第二八頁至第三一頁〕。
          〔八〕原告於「八十八年八月三十一日」委託「全國公證檢驗公司」試驗
                之委託書暨「全國公證檢驗公司」於「八十八年九月二日」出具之
                測試報告影本〔附本院卷第壹宗第三一頁至第三四頁〕。
          〔九〕三重郵局存證信函第一四七二號影本〔附本院卷第壹宗第三五頁至
                第三七頁〕。
          〔十〕「八十八年八月十六日」 Ginger Lai<ginger.lai@mambro.com>
                致 Lin Lin Fashion<irene.lin@tvmhubl.tradevan.com.tw> 電子
                郵件影本壹件〔附本院卷第壹宗第三八頁〕。
          〔十一〕全國公證檢驗公司八十八年八月十六日出具之測試報告中文本壹
                件〔附本院卷第壹宗第九八頁至第一０四頁〕。
          〔十二〕全國公證檢驗公司八十八年八月二０日出具之測試報告中文本壹
                件〔附本院卷第壹宗第一０五頁至第一０六頁〕。
          〔十三〕Mamiye Brothers Inc. 於八十八年十一月五日傳真與Lin Lin
                Fashion公司之Irene Lin傳真影本壹件〔附本院卷第壹宗第一０七
                頁〕。
          〔十四〕付款簽收簿及票號ＦＡ0000000號支票影本各壹件〔附本
                院卷第壹宗第一六九頁、第一七０頁〕。
          〔十五〕「八十九年七月八日」 Ginger Lai<ginger.lai@mambro.com>
                致Lin Lin Fashion<irene.lin@tvmhubl.tradevan.com.tw> 電子
                郵件壹件影本〔附本院卷第壹宗第二一二頁〕。
          〔十六〕LANE HO GARMENT'S  CO., LTD.於八十八年十月十六日出具之編
                號LH-997486號商業發票影本壹件〔附本院卷第壹宗第二一三頁、
                第二一四頁〕。
          〔十七〕LANE HO GARMENT'S  CO., LTD.於八十八年十月十六日出具之編
                號LH-997487號商業發票影本壹件〔附本院卷第壹宗第二一五頁、
                第二一六頁〕。
          〔十八〕LANE HO GARMENT'S  CO., LTD.於八十八年十一月二五日出具之
                編號LH-997489號商業發票影本壹件〔附本院卷第壹宗第二一七頁
                〕。
          〔十九〕LANE HO GARMENT'S  CO., LTD.於八十八年十一月二六日出具之
                編號LH-997490號商業發票影本壹件〔附本院卷第壹宗第二一八頁
                〕。
          〔二０〕LANE HO GARMENT'S  CO., LTD.於八十九年三月二三日出具之編
                號LH-207501號商業發票影本壹件〔附本院卷第壹宗第二一九頁〕
                。
          〔二一〕LANE HO GARMENT'S CO., LTD. 於八十九年四月八日出具之編號
                LH-207502號商業發票影本壹件〔附本院卷第壹宗第二二０頁〕。
          〔二二〕LANE HO GARMENT'S  CO., LTD.於八十九年四月一二日出具之編
                號LH-000412號商業發票影本壹件〔附本院卷第壹宗第二一九頁〕
                。
          〔二三〕上海商業儲蓄銀行八十八年十月五日外匯匯率表傳真壹件〔附本
                院卷第壹宗第五一頁〕。
          並聲訊問證人即全國公證檢驗公司之檢驗員郭淳淳、證人即林懋國際有限
          公司之經辦人林水燕、證人吳美枝、證人崔淑芬。
乙、被告〔反訴原告〕方面：
    壹、聲明：
      子、本訴部分：求為判決〔一〕原告之訴及假執行之聲請均駁回。〔二〕如受
                    不利之判決，願供擔保請准宣告免為假執行。
      丑、反訴部分：求為判決〔一〕反訴被告應給付反訴原告新台幣壹佰陸拾肆萬
                    參仟陸佰陸拾柒元，及自反訴起訴狀送達翌日〔即八十八年十
                    一月二十七日〕起至清償日止，按週年利率百分之五計算之利
                    息。〔二〕陳明以供擔保為條件，請求准予宣告假執行。
    貳、陳述：
      子、本訴部分：
        一、原告委請被告加工植絨印花前，要求被告先交付樣品，被告於八十八年
            六月下旬交付白、黑、紅三重絨布樣品，經其測試合格後，於八十八年
            七月九日正式下訂單，交付網布由被告加工植絨印花，加工植絨後送請
            松益公司篩檢整理後送交原告。被告加工植絨全部均按照樣品品質格式
            加工，原告原訂紅色部份為一九九八０碼，於八十八年八月十六日又追
            加紅色網布二八三一碼，嗣又再追加三四一四碼，共追加六二四五碼，
            被告依照原告之指示印花植絨並經松益公司篩檢整理後送交原告公司簽
            收，總計加工白色絨布八三三七碼、黑色絨布二七九七碼、紅色絨布二
            六二二五碼，價款合計為壹佰捌拾肆萬參仟陸佰陸拾柒元，扣除已付訂
            金貳拾萬元，尚欠壹佰陸拾肆萬參仟陸佰陸拾柒元，迄未償付。
        二、原告委請被告加工植絨印花前要求被告先交付樣品布，被告於八十八年
            六月下旬交付白、黑、紅三種植絨樣品布，經其測試合格後，始於八十
            八年七月九日正式下訂單。被告並無交付花版。原告所謂依業界慣例先
            由被告交付花版，被告否認之。且業界並無先交付花版之慣例。業界慣
            例係先交付樣品布，經測試合格後始下訂單生產。原告在訂單已註明樣
            品布須通過測試。被告係於八十八年六月下旬交付白、黑、紅三種樣品
            布給原告，經原告測試合格後，原告始於八十八年七月九日下訂單，設
            如原告測試不合格當不會下訂單，既已下訂單足證樣品布測試通過，否
            則原告不會下訂單。
        三、被告加工植絨印花網布應無原告主張之印花污損植絨脫落等瑕疵。依原
            告所主張於八十八年八月十日送請測試檢驗結果有植絨脫落、牢度不足
            等瑕疵，惟並未通知被告，反而於八月十六日『後』一再通知追加紅色
            網布植絨六千二百四十五碼。設使被告已加工送件之網布植絨有植絨脫
            落、牢度不足之瑕疵，原告何以願意再追加紅色網布植絨？足證被告加
            工之植絨印花，並無植絨脫落等瑕疵。
        四、被告加工植絨印花，係按照原樣品布格式、品質加工製造，被告否認原
            告所提送請測試結果，且上項測試，並未通知被告會同檢送樣品，是以
            其送請測試檢驗者是否為被告加工之植絨網布，殊有疑問，原告所提測
            試檢驗文件，尚無證據力可言。且被告只負責印花及植絨，本件乃原告
            未送去『定型』致之〔參見本院八十八年十月二十五日言詞辯論筆錄〕
            。
        五、被告否認有向原告保證植絨印花品質絕對可以通過測試，可以先生產大
            貨，若有問題願意負責，因原告並未通知被告會同檢送樣品送測，且測
            試結果亦未通知被告，被告自無向其承諾保證之理。原告自承於八十八
            年八月十日、八月十一日測試檢驗已發現有瑕疵，惟並未通知被告改善
            或退回修補，反而趕工製造生產成衣出口，因而遭國外客戶索賠，應由
            原告自行負責。
        六、按損害賠償之債，以有損害發生及有責任原因之事實，並二者之間有相
            當因果關係為成立要件，故原告主張損害賠償之債，如不合於此項成立
            要件者，即難謂有損害賠償請求權存在〔最高法院四十八年度台上字第
            四八一號判例〕。原告雖稱國外客戶索賠美金柒萬伍仟參佰零陸元陸角
            ，惟並無任何事證實之，原證『十』〔附本院卷第壹宗第三八頁〕中譯
            文與原文不符，被告否認之，該函不足以說明原告受有上開損失。
        七、按兩造間之委託加工性質為承攬，承攬人之工作有瑕疵時，定作人得定
            相當期限請求承攬人修補之，承攬人不於所定期限內修補瑕疵者，定作
            人得解除契約或請求減少價金，民法第四百九十三條第一項、第四百九
            十四條定有明文。原告如認被告加工植絨有瑕疵，應先定期催告修補，
            如被告拒絕修補後，始得行使解除權或請求減少報酬，乃原告非但未通
            知修補即拒付全部報酬外，更設詞提起損害賠償之訴殊有違誠信，其請
            求殊無理由。
        八、原告指稱被告提供之樣品布經送全國公證檢驗公司測試未通過有告知被
            告，所以被告始有連續五次提供樣品布。被告否認原告有將測試結果通
            知被告，被告根本不知有測試未通過結果，更無連續五次提供樣品布給
            原告送請測試。按被告加工植絨全部按照樣品布品質格式加工，原告原
            訂紅色網布為一九、九八○碼，於八十八年八月十六日又追加紅色網布
            二、八三一碼，嗣又再追加三、四一四碼，共追加六、二四五碼，如被
            告所加工植絨網布未能通過測試，原告何以又一再追加？足證被告所加
            工植絨之網布應無植絨脫落之瑕疵可言。
        九、原告辯稱定單已明定「須通過測試，請注意」表明被告須負通過測試與
            否之最後責任云云。惟查訂單係明定「樣品布須通過測試」並非成品。
            而樣品布被告係先提供給原告由原告檢驗測試通過，原告始下訂單，原
            告竟斷章取義主張被告應負測試通過責任殊無理由。又訂單約定樣品布
            須通過測試，被告提供樣品布，原告不送請測試，自認測試通過而下訂
            單，被告依樣品布品質加工已符合訂單約定，不負瑕疵賠償責任。
        十、按網布植絨印花後尚須定型加熱處理，其植絨始不會脫落。原告為節省
            費用未委請定型加工廠處理致植絨印花會有脫落情事，應由原告自行負
            責。按本件植絨加工，訂單明訂「含清絨」。定型加熱不在承攬工作內
            ，且定型加熱應另委請定型加工廠處理為原告所明知，原告為節省費用
            不另送請定型加熱處理，應自行負責，不得諉責於被告。
        十一、民法第四百九十五條明定因可歸責於承攬人之事由，致工作發生瑕疵
              者，定作人除依前二條之規定請求修補或解除契約或請求減少報酬外
              ，並得請求損害賠償，是定作人請求損害賠償係以瑕疵之發生係可歸
              責於承攬人之事由為要件。本件植絨印花網布因原告未送請定型加熱
              ，致植絨印花會有脫落之瑕疵，非可歸責於承攬人之被告，被告自不
              負瑕疵之損害賠償責任。
        十二、承攬人之瑕疵擔保責任固係無過失責任，不以承攬人具有過失為必要
              。若因可歸責於承攬人之事由，致工作發生瑕疵，則同時發生不完全
              給付之問題，此時定作人除得請求修補或解除契約或請求減少報酬外
              ，並得請求損害賠償。是工作有瑕疵，定作人對承攬人行使債務不履
              行損害賠償請求權，係以瑕疵之發生係可歸責於承攬人之事由為要件
              ，與瑕疵擔保責任不同，有最高法院八十七年度台上字第二六一號判
              決意旨足參。原告雖提呈鑑定報告，並請求訊問證人郭淳淳證述樣品
              確有植絨脫落及色牢度不夠之情形，然被告否認原告送驗樣品係被告
              所提供，該鑑定報告根本不足為被告所交付之貨物有瑕疵之證明。原
              告又舉公司員工吳美枝證述被告有送樣品布，並經伊或其他業務簽收
              ，但查既有簽收，何以未能提出簽收證明？更何況被告從未與證人有
              所接觸，遑論交付樣品布，證人吳美枝之證言顯係身為原告之員工，
              故為迴護原告之詞，根本無值採取。實則依原告訂購單所示，被告承
              攬之植絨印花工作僅做到『清絨』部分，依謝坤銘八十八年十二月二
              十九日證述布料要求不掉毛時我會代理幫他們送到定型場定型，本件
              被告將系爭布料送到我們松益公司時我有問被告是否要加定型，被告
              請我向原告查詢，我們在八十七年七月底時以電話聯絡該公司小姐，
              但我不知道何人，原告告知我們直接將貨寄到雲林乙○○收，並未告
              知要定型，是被告所交付之植絨印花縱有脫落情事，亦係原告未委請
              定型場加工處理，要非屬可歸責被告之事由，揆諸首揭判決意旨，原
              告依民法第四百九十五條為右開請求，於法不合，應予駁回。
        十三、關於原告主張其所受損害，依原告提出之八十八年八月十六日客戶傳
              真函載係以ＦＯＢ金額之百分之三十計算，但本件ＦＯＢ金額迄未見
              原告提出，何能證明其所受損害為美金七萬五仟三百零六元六角？再
              者，原告提出三重郵局存證信函第一四七二號，係在上開傳真函後一
              個月即八十八年九月十七日寄發予被告，函內提及遭客人索賠貨款百
              分之二十五之費用，前後所述不合，原告客戶究竟有無索賠？索賠金
              額若干？誠令人質疑。今原告再呈原證『十三』〔附本卷第壹宗第一
              ０七頁〕及證人林水燕證言證明確受有損害，按被告否認原證『十三
              』及證人證言真正，且由林水燕證言觀之，此一賠償額度係伊與客戶
              協商而得，非貨物瑕疵所致之實際損害，原告以該金額請求賠償亦屬
              無據。
        十四、按原告為各種化學纖維布針織紡織布料成衣之設計加工製造買賣專業
              廠商，明知網布植絨印花後尚須定型加熱處理，其植絨始不會脫落，
              竟故意省略定型加熱處理手續，因而若有發生植絨脫落情事即可諉責
              於承攬人作為拒付報酬之藉口。按本件植絨加工，訂單明訂「含清絨
              」，定型加熱不在承攬工作內，且定型加熱應另委請定型加工廠處理
              ，為原告所明知，原告為節省費用，不另送請定型加熱處理，應自行
              負責，不得諉責於被告。
        十五、證人謝坤銘證述：「... 布料要求不掉毛時我會代理幫他們送到定型
              場定型，本件被告將系爭布料送到我們松益公司時，我有問被告是否
              要加定型，被告請我向原告查詢，我們在八十八年七月底時以電話聯
              絡該公司，原告告知我們直接將貨寄到雲林乙○○收，並未告知要定
              型。」，是被告所交付之植絨印花縱有脫落情事，亦係原告未委請定
              型場加工處理，要非可歸責被告事由，原告依民法第四百九十五條為
              此請求，於法顯然不合。
        十六、本件網布植絨印花後即送請松益公司清絨，由松益公司直接以快遞寄
              給原告在雲林縣元長鄉之工廠，被告係從八十八年七月十九日起第一
              批送到松益實業廠清絨，最後一批為八十八年九月二日，是最後一批
              植絨網布交貨完畢應係在八十八年九月五日前，原告所提原證『十』
              〔附本院卷第壹宗第三八頁〕，被告否認其真正，且該函所提有褪色
              情事係在八十八年八月十六日前，足證與被告所承攬之網布植絨無關
              ，因被告所承攬之網布到八十八年九月五日始交貨完畢，不可能於八
              十八年八月十六日前即裁剪做成成衣出口到國外；原告辯稱八十八年
              七月、八月間僅委請被告一家做植絨印花工作，系爭有瑕疪之網布為
              被告所承做，惟依原告所提付款簽收簿，尚有樺倫、允航二家有預支
              工料款，亦是植絨印花工作，是原告送請測試之網布並非被告所承攬
              之植絨印花，因設使該網布有植絨脫落或褪色之瑕疪，則原告不可能
              再要求追加，且所有測試均未事先通知被告會同辦理，事後亦未將測
              試結果通知被告，足證該測試之網布非被告所承做的。
        十七、原告否認有下單追加，惟查訂單明訂白色八０四０碼、黑色為二七二
            ０碼、紅色為一九九八０碼，惟被告實際承做完成之網布白色為八三
              三七碼、黑色為二七九七碼，紅色為二六二二五碼，自有追加，不容
              原告設詞否認。
        十八、否認『原證十三』〔即「八十八年八月十六日」 Ginger Lai<ginger
              .lai@mambro.com> 致Lin Lin Fashion<irene.lin@tvmhubl.tradeva
              n.com.tw>電子郵件〕之真正，被告不知原告曾將布料送測試〔參見
              本院八十九年二月二十四日言詞辯論筆錄〕。我們質疑送鑑之樣品是
              否為被告原來提供之貨品〔參見本院卷第壹宗第一五一頁反面〕。加
              熱定型是原告必須另外指定公司去處理，松益公司曾問原告公司崔小
              姐要指定那一家定型廠，崔小姐稱老闆說牢度已經很好無須再加熱定
              型，負責人先生之弟弟乙○○和崔淑芬一直對被告催交大貨，要被告
              於『八月二十五日』前出貨，後來又追加陸仟碼，當時都是李鴻淵與
              被告接洽的。被告公司只有從事印花植絨之工作，加熱定型部份，被
              告並無機器，被告連清絨『都沒有在做』〔參見本院卷第壹宗第一八
              七頁反面、第一八八頁正面〕。原告測試未通過未曾通知被告，被告
              不知有測試。被告曾去工廠，但不是去看布，本來是去三重，後來談
              過後就到南部，是談到柬埔塞設廠的事，被告曾於『六月中旬』即向
              李鴻淵說過不負責定型加熱〔參見本院卷第壹宗第二０一頁〕
      丑、反訴部分：
        一、按反訴之標的與本訴之標的及其防禦方法有牽連關係者，得提起反訴，
            民事訴訟法第二百六十條定有明文。本件本訴之訴訟標的為損害賠償，
            反訴之標的為給付承攬報酬，均係基於同一承攬契約所生之請求權，其
            防禦方法互相牽連，本訴被告對本訴原告依法提起反訴，並無不合。
        二、反訴被告委請反訴原告加工植絨印花前，要求反訴原告先交付樣品，反
            訴原告於八十八年六月下旬交付白、黑、紅三種絨布樣品經其測試合格
            後，於八十八年七月九日正下式下訂單，交付網布由反訴原告加工植絨
            印花，加工植絨後送請松益公司篩檢整理送交反訴被告。反訴原告加工
            植絨全部均按照樣品品質格式加工，反訴被告原訂紅色部份為一九九八
            ０碼，於八十八年八月十六日又追加紅色網布二八三一碼，嗣又再追加
            三四一四碼，共追加六二四五碼，反訴原告依照反訴被告之指示印花植
            絨並經松益公司篩檢整理後送交反訴被告簽收，總計加工白色絨布八三
            三七碼、黑色絨布二七九七碼、紅色絨布二六二二五碼，價款合計為壹
            佰捌拾肆萬參仟陸佰陸拾柒元，扣除已付訂金貳拾萬元，尚欠壹佰陸拾
            肆萬參仟陸佰陸拾柒元，迄未償付，反訴原告自得依法請求償付。
        三、按網布植絨加工後，尚須經定型加熱手續，反訴原告僅負責植絨印花，
            定型加熱部份由反訴被告另行委託定型加熱工廠處理。反訴被告為節省
            費用，未委請工廠施作定型加熱，致部份植絨有脫落情事，應由反訴被
            告自行負責。
        四、反訴原告加工植絨印花網布應無反訴被告主張之印花污損，植絨脫落等
            瑕疵。依反訴被告所主張於八十八年八月十日送請測試檢驗結果有植絨
            脫落、牢度不足等瑕疵，惟並未通知反訴原告，反而於八月十六日『後
            』一再通知追加紅色網布植絨六千二百四十五碼。設使反訴原告已加工
            送件之網布植絨有脫落、牢度不足之瑕疵，反訴被告何以願意再追加？
            足證反訴原告加工之植絨印花，並無植絨脫落等瑕疵。
        五、反訴原告加工植絨印花，係按照原樣品布格式、品質加工製造，反訴原
            告否認反訴被告所提送請測試結果，且上項測試，並未通知反訴原告會
            同檢送樣品，是以其送請測試檢驗者是否為反訴原告加工之植絨網布，
            殊有疑問，反訴被告所提測試檢驗文件，尚無證據力可言。
        六、反訴原告否認有向反訴被告保證植絨印花品質絕對可以通過測試，可以
            先生產大貨，若有問題願意負責，因反訴被告並未通知反訴原告會同檢
            送樣品送測，且測試結果亦未通知反訴原告，反訴原告自無向其承諾保
            證之理。
        七、反訴被告對業已收悉所有植絨印花網布，且有新台幣一百六十四萬三仟
            六百六十七元報酬未付均不爭執。而植絨印花未施以定型加熱易產生脫
            落情事，雖經證人謝坤銘證述在卷，然定型加熱並不在反訴原告承攬工
            作範疇，是植絨脫落與否與反訴原告工作有無瑕疵顯然無關，今工作既
            已完成，依民法第四百九十條，反訴被告即有給付報酬義務。更何況最
            高法院七十三年台上字第二八一四號判決明載：工作之完成與工作有無
            瑕疵，係屬兩事，此就民法第四百九十條及第四百九十四條參照觀之，
            不難索解。是定作人於承攬人完成工作時，雖其工作有瑕疵，仍無解於
            應給付報酬之義務，僅定作人得定相當期限請求承攬人修補，如承攬人
            不於所定期限內修補瑕疵，或拒絕修補，或其瑕疵不能修補者，定作人
            得依民法第四百九十四條之規定請求減少報酬而已，反訴被告以有瑕
            疵為由拒付報酬亦無理由，殊無足取。
        八、按「兩造間之委託加工性質為承攬。承攬人之工作有瑕疵時，定作人得
            定相當期限請求承攬人修補之，承攬人不於所定期限內修補瑕疵者，定
            作人得解除契約或請求減少價金，民法第四百九十三條第一項，第四百
            九十四條定有明文。是上訴人如認被上訴人之工作有瑕疵，僅得於定期
            催告修補被拒後，行使解除權或請求減少報酬，而不得逕行拒絕給付全
            部報酬。」〔最高法院七十六年台上字第一０七九號判決要旨參照〕。
            反訴被告如認反訴原告之加工植絨有瑕疵應先定期催告修補，如反訴原
            告拒絕修補後，始得行使解除權或請求減少報酬，乃反訴被告非但未通
            知修補即拒付全部報酬，其拒付殊無理由。
        九、對反訴被告答辯所為之陳述：
            反訴原告業將『貨品』交付反訴原告，惟反訴原告迄未給付『價金』，
            否認反訴被告所言「迄未提出送貨單及發票」，反訴原告送貨時即已開
            立送貨單及發票，實係反訴被告將發票退回與反訴原告。否認反訴被告
            所言「兩造於契約約定請款時須附訂購單，但亦口頭約定須將發票及送
            貨單送反訴被告處請款」〔參見本院八十八年十二月八日言詞辯論筆錄
            〕。
    參、證據：
      子、本訴部分：提出─
          〔一〕訂單編號Ｃ五０五四二〔植絨〕副料訂購單影本壹件〔附本院卷第
                壹宗第五七頁〕。
          〔二〕「八十八年八月十六日」送貨明細表編號「００九九三三號」、「
                八十八年八月二十七日」送貨明細表編號「０一００七八號」影本
                各壹件〔附本院卷第壹宗第五八頁〕。
          〔三〕「八十八年七月三十一日」買受人「連和成衣有限公司」之統一發
                票影本壹件〔附本院卷第壹宗第五九頁、第貳宗第四七頁〕。
          〔四〕「八十八年九月十日」買受人「連和成衣有限公司」之統一發票影
                本壹件〔附本院卷第壹宗第六十頁、第貳宗第四七頁〕。
          〔五〕原告之「公司基本資料查詢」表〔附本院卷第貳宗第三七頁〕。
          〔六〕送貨簽收單影本貳拾肆紙〔附本院卷第貳宗第三八頁至第四五頁〕
                。
          〔七〕付款簽收簿影本〔附本院卷第貳宗第四六頁〕。
          並聲請訊問證人謝坤銘、李鴻淵。
      丑、反訴部分：提出─
          〔一〕訂單編號Ｃ五０五四二〔植絨〕副料訂購單影本壹件〔附本院卷第
                壹宗第八一頁〕。
          〔二〕「八十八年八月十六日」送貨明細表編號「００九九三三號」、「
                八十八年八月二十七日」送貨明細表編號「０一００七八號」影本
                各壹件〔附本院卷第壹宗第八二頁至第八三頁〕。
          〔三〕「八十八年七月三十一日」買受人「連和成衣有限公司」之統一發
                票影本壹件〔附本院卷第壹宗第八四頁〕。
          〔四〕「八十八年九月十日」買受人「連和成衣有限公司」之統一發票影
                本壹件〔附本院卷第壹宗第八五頁〕。
丙、本院依職權函請中國紡織工業研究中心查覆原告所提出之前開檢驗報告，該布匹
    會發生植絨印花脫落、水洗色牢度不足之結果，是否係因該布匹在植絨後，未再
    加以定型加熱致之〔同中心九十年九月二十八日以中紡九０染字第０九０四一號
    函覆本院〕。
    理    由
壹、程序方面：
    按反訴之標的與本訴之標的及其防禦方法有牽連關係者，得提起反訴，據民事訴
    訟法第二百六十條規定斟之自明。本件本訴之訴訟標的為損害賠償，反訴之標的
    為給付承攬報酬，均係基於同一承攬契約所生之請求權，其防禦方法互相牽連，
    本訴被告對本訴原告提起反訴，核無不合。
貳、兩造爭執要旨：
  〔壹〕、本訴部份：
      一、原告起訴主張：兩造於八十八年七月間定有承攬契約，由原告供給布匹材
          料，委由被告加工植絨，共肆仟玖佰貳拾打，其中白色植絨印花捌仟零肆
          拾碼，黑色植絨印花貳仟柒佰貳拾碼，及紅色植絨印花壹萬玖仟玖佰捌拾
          碼，計參萬零柒佰肆拾碼，加工植絨印花之工作每碼報酬為肆拾柒元，交
          期為八十八年八月四日。詎被告於加工期間，白色植絨印花造成污損，另
          外所加工之三色〔白、黑、紅色〕植絨布匹印花，造成植絨印花嚴重脫落
          、牢度不足等瑕疵，惟被告堅定保證，大貨植絨印花品質絕對可以測試通
          過，可以先生產成衣大貨，若大貨品質有問題，願意負責，詎再經送驗，
          均因瑕疵無法通過測試標準。原告在被告擔保品質無瑕疵之下，成衣製作
          完成出口後，植絨完全脫落，遭客戶索賠美金柒萬伍仟參佰零陸元陸角，
          爰依民法第四百九十五條之規定，請求被告賠償損害。
      二、被告則以：原告委請被告加工植絨印花前，要求被告先交付樣品，被告於
          八十八年六月下旬交付白、黑、紅三種絨布樣品，經其測試合格後，於八
          十八年七月九日正式下訂單，交付網布由被告加工植絨印花，被告加工植
          絨全部均按照樣品品質格式加工，即按照原樣品布格式、品質加工製造，
          並無原告主張之印花污損植絨脫落等瑕疵。被告否認向原告保證植絨印花
          品質絕對可以通過測試，可以先生產大貨，若有問題願意負責。本件植絨
          加工，訂單明訂「含清絨」，定型加熱不在被告承攬工作內。否認原告送
          驗樣品係被告所提供，原告提出之鑑定報告不足資為被告所交付之貨物有
          瑕疵之證明。原告所提原證『十』〔附本院卷第壹宗第三八頁〕，被告否
          認其真正，且該函所提有褪色情事係在八十八年八月十六日前，足證與被
          告所承攬之網布植絨無關，因被告所承攬之網布，到八十八年九月五日始
          交貨完畢，不可能於八十八年八月十六日前即裁剪做成成衣出口到國外等
          為辯，爰求為判決駁回原告之訴及假執行之聲請。
  〔貳〕、反訴部份：
      一、反訴原告起訴主張：反訴被告委請反訴原告加工植絨印花前要求反訴原告
          先交付樣品，反訴原告於八十八年六月下旬交付白、黑、紅三種樣品，經
          其測試合格後，於八十八年七月九日正下式下訂單，交付網布由反訴原告
          加工植絨印花，反訴原告加工植絨全部均按照樣品品質格式加工，反訴被
          告原訂紅色部份為一九九八０碼，於八十八年八月十六日又追加紅色網布
          二八三一碼，嗣又再追加三四一四碼，共追加六二四五碼，反訴原告依照
          反訴被告之指示印花植絨，並經松益公司篩檢整理後送交反訴被告簽收，
          總計加工白色絨布八三三七碼、黑色絨布二七九七碼、紅色絨布二六二二
          五碼，價款合計為壹佰捌拾肆萬參仟陸佰陸拾柒元，扣除已付訂金貳拾萬
          元，尚欠壹佰陸拾肆萬參仟陸佰陸拾柒元，迄未償付，爰依法請求反訴被
          告償付。
      二、反訴被告則辯稱：反訴原告迄未提出送貨單及發票，是反訴被告無法給付
          款項與反訴原告。其後改稱：反訴原告曾送來送貨單及發票請求給付『貨
          款』，惟經反訴被告通知植絨測試未通過，大貨有瑕疵，反訴原告要求退
          回發票。反訴被告告知反訴原告大貨有瑕疵，測試未通過，客人要求索賠
          ，反訴被告請反訴原告出面解決，但反訴原告不出面解決。就兩造間之承
          攬關係，反訴被告應給付與反訴原告之『金額』『不爭執』等。
參、得心證之理由：
  〔壹〕本訴部份：
      一、原告起訴主張兩造於八十八年七月間定有承攬契約，由原告供給布匹材料
          ，委由被告加工植絨，加工植絨印花之工作每碼報酬為肆拾柒元，業據兩
          造各自提出「訂單編號Ｃ五０五四二〔植絨〕副料訂購單影本壹件」〔附
          本院卷第壹宗第十頁、第五七頁〕為據，信為真實。
      二、關於原告提出「Ginger Lai<ginger.lai@mambro.com> 致 Lin Lin Fashi
          on<irene.lin@tvmhubl.tradevan.com.tw> 電子郵件影本壹件〔附本院卷
          第壹宗第三八頁〕，主張將『被告加工植絨之布匹，製作成衣完成出口後
          ，成品植絨完全脫落，遭客戶索賠。』壹節。查：上開電子郵件所載傳送
          之時間係「Date:Monday 16 Aug 1999 19:30:36-0400(Thu Aug 17 07:37
          :20 CST 1999)」，其上「(Thu Aug 17 07:37:20 CST 1999)」係「美國
          中部標準時間」，「Monday 16 Aug 1999 19:30:36-0400」則係傳送上開
          郵件時郵件伺服器mambro.com所在地點之當地時間，據此，發送上開電子
          郵件之『Ginger Lai<ginger.lai@mambro.com>』，收受原告交付之成衣
          之時間，應在『美國中部標準時間』西元一九九九年八月十七日早晨七時
          三十七分〔即(Thu Aug 17 07:37:20 CST 1999)〕『前』，始洽情理。惟
          被告提出「送貨簽收單影本貳拾肆紙」〔附本院卷第貳宗第三八頁至第四
          五頁〕，記載交貨與原告之時間，歷「八十八年七月十九日」至「八十八
          年『九』月二日」，有上開「送貨簽收單影本」足參，被告『交貨』與原
          告之時間，部份係在『Ginger Lai<ginger.lai@mambro.com>』傳送上開
          電子郵件之『後』，已難認『Ginger Lai<ginger.lai@mambro.com>』所
          指之商品係由被告加工植絨之布匹剪裁出口之成衣。原告所舉證人林水燕
          於本院審理時結證稱：「原告從『八十八年八月二十五日』出第一批貨，
          及『八十八年九月四日』出最後一批貨，... 是依船離港日期來算的。」
          〔參見本院卷第貳宗第二一頁〕，據證人林水燕證述情節，原告於收受被
          告交付之植絨布匹剪裁出口之成衣，係自「『八十八年八月二十五日』出
          口第一批貨，『八十八年九月四日』出最後一批貨」。凡此情節，認『Gi
          nger Lai<ginger.lai@mambro.com>』在『美國中部標準時間』西元一九
          九九年八月十七日早晨七時三十七分〔即(Thu Aug 17 07:37:20 CST 199
          9)〕傳送郵件所指商品之瑕疵，應非指被告植絨之布匹剪裁出口之成衣，
          原告主張將『被告加工植絨之布匹，製作成衣完成出口後，成品植絨完全
          脫落，遭客戶索賠。』壹節，即難遽信。
      三、查證人林水燕於本院審理時，係到庭結證「交貨的同時交測試報告。」〔
          參見本院第壹宗第一六六頁正面〕、「原告從『八十八年八月二十五日』
          出第一批貨，及『八十八年九月四日』出最後一批貨，... 是依船離港日
          期來算的。」〔參見本院卷第貳宗第二一頁〕，證人林水燕證述意旨，係
          指其於『八十八年八月二十五日』『後』始將所謂『測試報告』交付國外
          廠商。原告主張「國外公司88.8.16由其指定之測試公司及貿易商林水燕
          處掌握得知初步測試結果，故不必等到貨品於八月底九月出全部出口，才
          得知測試結果。」壹節，自嫌乏據。又原告提出之上開電子郵件，顯示國
          外之買受人為『Ginger  Lai<ginger.lai@mambro.com>』，惟原告提出其
          委託「全國公證檢驗公司」試驗之委託書，載明「外銷國家U.S.A.」、「
          買家名稱係『K.M.LTD.』」〔參見本院卷第壹宗第十二頁、第二三頁、第
          二五頁、第二八頁、第三一頁〕。查『Ginger  Lai<ginger.lai@mambro.
          com>』與『K.M.LTD.』本非同一法人，縱『Ginger Lai<ginger.lai@mamb
          ro.com>』於八十八年八月十六日獲悉原告擬交付與『K.M.LTD.』之商品
          果有瑕疵，亦與『Ginger Lai<ginger.lai@mambro.com>』無關。亦難懸
          揣證人林水燕何以將關於『K.M.LTD.』之檢驗報告交付與『Ginger Lai<g
          inger.lai@mambro.com>』，未便據證人林水燕結證情節為有利於原告之
          認定。
      四、兩造各自提出「訂單編號Ｃ五０五四二〔植絨〕副料訂購單影本壹件」，
          所載客戶係『林懋』〔參見本院卷第壹宗第十頁〕。原告提出其委託「全
          國公證檢驗公司」試驗之委託書，載明「外銷國家U.S.A.」、「買家名稱
          係『K.M.LTD.』」〔參見本院卷第壹宗第十二頁、第二三頁、第二五頁、
          第二八頁、第三一頁〕。原告提出主張損害之國外客戶則為「Ginger
          Lai<gin  ger.lai@mambro.com>」〔參見本院卷第壹宗第三八頁〕，業見
          前述。原告其後又提出商業發票〔附本院卷第壹宗第二一三頁至第二二一
          頁〕，主張業由國外廠商扣抵系爭賠償款項，但以商業發票所載買受人「
          MAMIYE BROTHERS  INC.」酌之，則『扣款』之人為「MAMIYE  BROTHERS
          INC.」。查『K.M.LTD.』、「Ginger  Lai<ginger.lai@mambro.com>」、
          「MAMIYE  B ROTHERS INC.」互不相同，苟被告所交付之植絨布匹確有原
          告主張之瑕疵暨前述損害，何若致此？又前述商業發票，係原告〔LANE
          HO GARMENT'S CO.,LTD.〕開立與「MAMIYE  BROTHERS INC.」〔附本院卷
          第壹宗第二一三頁至第二二一頁〕，該商業發票上載「DEDUCTED QUALITY
          CLAIM」自係指原告出售與「MAMIYE  BROTHERS INC.」如商業發票所示之
          商品之品質瑕疵之賠償，無從執之充本件損害賠償請求之論據。
      五、前述訂單編號Ｃ五０五四二〔植絨〕副料訂購單影本，附記「ＰＳ：１請
          與林Ｓ、莊Ｓ核可，方可生產大貨。２請每色各給十五Ｙ『樣品』用。３
          樣品布需通過測試，請注意。４注意色牢度。」、「品質、規格，須經本
          廠或客戶核可方可生產大貨」〔參見本院卷第壹宗第十頁〕。析索之，苟
          原告『核准』被告生產大貨，即應認原告業已承認上項『樣品』。被告將
          植絨成品於「八十八年七月十九日」至「八十八年『九』月二日」交付原
          告，業據被告提出「送貨簽收單影本貳拾肆紙」為據〔附本院卷第貳宗第
          三八頁至第四五頁〕，原告收受後將之剪裁製成成衣，業據原告起訴時主
          張如前，顯見原告「早經核可被告生產『大貨』」，按諸上述，自應認原
          告業已承認上項『樣品』，類推民法第三百八十六條：「按照貨樣約定買
          賣者，視為出賣人擔保其交付之標的物，與貨樣有同一之品質。」之法理
          ，苟被告交付與原告之『商品』與原告承認之貨樣『有同一之品質』，即
          無瑕庛可言；被告否認原告送檢之『檢品』係被告所交付。估以原告之主
          張而論，原告於八十八年八月十日送驗之「檢品」係「EB50542-WH T-KMT
          共參件」、「EB50542-RED-KMT參件」〔參見本院卷第壹宗第十二頁〕，
          八十八年八月三十一日送驗之檢品「EB50542-RED-KMT上衣壹件」、「EB5
          0542-BLK-KMT上衣壹件」〔參見本院卷第壹宗第三一頁〕，均係經裁剪完
          成之『成衣』，並非兩造之前述訂單所載之『樣品布』。其餘檢品則為「
          植絨網布」〔參見本院卷第壹宗第二０頁、第二三頁、第二五頁、第二八
          頁、第三一頁〕。以八十八年八月十日送驗之『成衣』檢品言之，除經編
          列為「樣品Ａ」、「樣品Ｄ」貳件之基材即布匹材料之『成份』不符合K-
          MART標準，以該基材即布匹材料係由『原告』供給，應由原告獨負其責〔
          容後述〕，另「樣品Ｂ」、「樣品Ｅ」業通過檢驗，至「樣品Ｃ與Ｆ」之
          水洗色牢度不符合K-MART標準〔參見本院卷第壹宗第十五頁、第一００頁
          〕，據此，樣品Ａ、Ｂ、Ｄ、Ｅ均無可歸責於從事植絨工作之一方之瑕疵
          ，即樣品Ａ、Ｂ、Ｄ、Ｅ根本『無』水洗色牢度不足、植絨脫落等瑕疵。
          其餘以「植絨網布」檢品之檢驗報告則見水洗色牢度不足之瑕疵。縱認該
          「植絨網布」係兩造訂單中所定之『樣品布』，惟以送驗之『成衣』檢品
          檢驗之結論，其中『參分之貳』〔即肆件〕未有原告主張之色牢度不足、
          植絨脫落之瑕疵酌之，原告受領交付之『大貨』之品質，顯然優於『樣品
          布』，按諸上述，原告即無從指摘何人交付之『大貨』有瑕疵。
      六、又上開『副料訂購單影本』〔參見本院卷第壹宗第十頁〕並無隻字片語載
          明該『樣品』需依據美國「K-MART(U.S.A.)STANDARD」之標準從事試驗並
          獲通過，自不得任由原告強將上項標準加諸被告並執之指摘被告之工作有
          瑕庛，或任由原告委託鑑驗單位將鑑驗水洗牢度時之水溫忽作升降，嗣執
          其一以指摘被告所為植絨工作「水洗牢度不足」；再查「植絨印花嚴重脫
          落，表示織品的基材絨毛間之接著力，不適於此項檢測實驗，並非水洗色
          牢度不足。」、「水洗牢度主要在評估試樣顏色污染及變退程度，不是評
          估植絨接著大小」、「一般影響基材與絨毛間之接著力之要素，有接著劑
          、加工製程條件、『基材』、絨毛等，必要互相搭配選擇，才〔能〕設定
          最佳條件，促使基材與絨毛間有最妥適的架橋化學反應，亦促成最佳接著
          力，絨毛即不易脫落」，此有中國紡織工業研究中心九十年九月二十八日
          以中紡九０染字第０九０四一號函足稽〔附本院卷第壹宗第三二六頁〕。
          兩造間之承攬契約，係由原告供給布匹材料，由被告加工植絨，業見前述
          。查原告提出之「八十八年八月十日」、「八十八年八月十一日」、「八
          十八年八月十七日」、「八十八年八月十九日」、「八十八年八月二十一
          日」、「八十八年八月三十一日」委託「全國公證檢驗公司」試驗之委託
          書暨「全國公證檢驗公司」出具之測試報告影本〔附本院卷第壹宗第十二
          頁至第三四頁〕，除「八十八年八月十日」委託「全國公證檢驗公司」試
          驗「『成份』、縮率、水洗/摩擦色牢度」〔參見本院卷第壹宗第十二頁
          〕，其餘各次均未委由「全國公證檢驗公司」試驗基材之『成份』，僅委
          託檢驗「水洗/摩擦牢度」〔參見本院卷第壹宗第二０頁、第二三頁、第
          二五頁、第二八頁、第三一頁〕。關於原告提出之『檢驗報告』：
          〔一〕「全國公證檢驗公司」就原告於「八十八年八月十日」上項委託，
                載明依美國「K-MART(U.S.A.)STANDARD」之標準，從事試驗〔參見
                本院卷第壹宗第一三頁〕，試驗結論「樣品Ａ之組成成份為"92%PO
                LYESTER 7%NYLON 1%RAYON"，然而『正確之成份』標示如下：表布
                "85%POLYESTER  15%NYLON EXCLUSIVE OF DECORATIO  N"，內裡：
                "100%  POLYESTER"」、「樣品Ｂ之組成成份為"90%POLYESTER   9
                %NYLON  1%RAYON"，然而『正確之成份』標示如下：表布"85%POLY
                ESTER 15%NYLON EXCLUSIVE OF DECORATION"，內裡："100%  POLY
                ESTER"」〔參見本院卷第壹宗第十五頁、第一００頁〕，關於樣品
                Ａ、Ｂ基材即布匹材料之『成份』不符合K-MART標準部份，以該基
                材即布匹材料係由『原告』供給，應由原告獨負其責。又原告供應
                之基材即布匹材料亦影響其與絨毛間之接著力，以原告供應之基材
                若此，自不得斷言絨毛脫落肇因於承攬植絨之一方。
          〔二〕「全國公證檢驗公司」關於水洗牢度之檢驗方法，據前引檢驗報告
                所示，係「COLOUR FASTNESS TO WASHING」〔參見本院卷第壹宗第
                十八頁〕，鑑驗機關以華氏『八十五度水溫』『加鋼珠伍拾顆』水
                洗鑑驗者有之〔如本院卷第壹宗第十八頁、第三０頁、第三四頁〕
                、以華氏『一百二十度水溫』『加鋼珠伍拾顆』水洗鑑驗者有之〔
                如本院卷第壹宗第二二頁、第二四頁、第二六頁〕。原告於「八十
                八年八月十日」送驗之樣品中僅「樣品Ｃ和Ｆ之水洗色牢度結果不
                符合 K-MART標準」〔參見本院卷第壹宗第十五頁、第一００頁〕
                ，其餘『樣品Ａ、Ｂ、Ｄ、Ｅ』未有是項記載，應認業已通過上項
                檢驗標準，其餘各次送驗，經鑑驗機關以「COLOUR FASTNESS TO W
                ASHING」鑑驗『水洗牢度』，固未獲通過。但兩造間原無約定以「
                K-MART標準」或「COLOUR FASTNESS TO WASHING」鑑驗『水洗牢度
                』，無從執之指摘被告承攬之工作有瑕庛。
          〔三〕證人即全國公證公司之檢驗員郭淳淳到庭證稱：「測試之溫度是『
                依客戶之要求』，... 」〔參見本院卷第壹宗第一五一頁正面〕，
                據此意旨，本件鑑驗機關以「COLOUR FASTNESS TO WASHING」鑑驗
                『水洗牢度』時，忽以華氏『八十五度水溫』『加鋼珠伍拾顆』水
                洗鑑驗〔如本院卷第壹宗第十八頁、第三０頁、第三四頁〕，或忽
                以華氏『一百二十度水溫』『加鋼珠伍拾顆』水洗鑑驗〔如本院卷
                第壹宗第二二頁、第二四頁、第二六頁〕，並非依據美國「K-MART
                (U.S.A.)STANDARD」之標準，而係依據送鑑之原告『一己』之意乃
                升降水溫而為鑑驗，苟執此指摘系爭『檢品』水洗色牢度不足，對
                被告言之，自失公允。
      七、查原告提出之「付款簽收簿影本壹件」〔附本院卷第壹宗第一六九頁〕上
          載於八十八年七月十九日、八十八年七月二十二日向原告『預支』貨款者
          ，有「樺倫」、「祥美〔即被告〕」、「允航」，受領之支票票號依序為
          「FA0000000」、「FA0000000」、「FA0000000」〔參見本院卷第壹宗第
          一六九頁〕，以其等預支貨款之時間相距僅參日，預支貨款票之票號相距
          僅伍號，已見「樺倫」、「祥美〔即被告〕」、「允航」係於『同期』向
          原告預支貨款。原告主張「於系爭訂單履行期間僅向被告一家下訂單，故
          僅能以被告生產之樣品布送往檢驗機構測試，絕無取自第三人之樣品布送
          往測試」云云，已堪質疑。次以前引全國公證公司八十八年八月十六日之
          檢驗報告記載「樣品Ａ」、「樣品Ｄ」貳件之基材即布匹材料之『成份』
          不符合K-MART標準，甚且「樣品Ａ」、「樣品Ｄ」布料成份亦不同〔參見
          本院卷第壹宗第十五頁、第一００頁〕，至其餘樣品Ｂ、Ｃ、Ｅ、Ｆ之布
          料成份應符合K-  MART標準，據此，原告於同一次送測之檢品即『陸件』
          成衣中，其布料成份即達『參種』，顯非出自同源，證人吳美枝證稱：「
          八十八年七月底到八月底，連續五、六次，有時是由我或其他業務員簽收
          〔被告黃世昌將樣品布送至原告處〕，業務崔淑芬有通知黃世昌測試不通
          過，被告第二天即會再送一批布來進行測試，... 」〔參見本院卷第壹宗
          第一六六頁正面〕，證述意旨指原告送驗之檢品全部來自被告，然較諸上
          引布匹成份之差異，所證情節顯非可信。綜此酌之，被告辯稱「依原告所
          提付款簽收簿，尚有樺倫、允航二家有預支工料款亦是植絨印花工作」等
          情，自非全然無據，不得斷言前述水洗色牢度不足、植絨脫落之『成衣』
          即「樣品Ｃ和Ｆ」之植絨布匹來自被告。
      八、原告主張被告堅定保證，大貨植絨印花品質絕對可以測試通過，可以先生
          產成衣大貨，若大貨品質有問題，願意負責壹節，為被告爭執否認，已難
          遽信，兼審酌〔一〕『Ginger Lai<ginger.lai@mambro.com>』所指之商
          品難認係由被告加工植絨之布匹剪裁出口之成衣。〔二〕原告委託「全國
          公證檢驗公司」試驗之委託書，載明「外銷國家U.S.A.」，「買家名稱係
          『K.M.LTD.』」，原告擬交付與『K.M.LTD.』之商品品質若何，與『Ging
          er Lai<ginger. lai@mambro.com>』無關。〔三〕原告提出之商業發票，
          係原告〔LANE HO GARMENT'S CO.,LTD.〕開立與「MAMIYE BROTHERS INC.
          」，該商業發票上載「DE DUCTED QUALITY CLAIM」自係指原告出售與「M
          AMIYE BROTHERS INC.」如商業發票所示之商品之品質瑕疵之賠償，無從
          執之充本件損害賠償請求之論據。〔四〕原告於八十八年八月十日送驗之
          『成衣』檢品檢驗之結論，其中『參分之貳』〔即肆件〕未有原告主張之
          色牢度不足、植絨脫落之瑕疵酌之，原告受領交付之『大貨』之品質，顯
          然優於『樣品布』，原告即無從指摘何人交付之『大貨』有瑕疵。〔五〕
          原告於八十八年八月十日送驗之檢品「樣品Ａ、Ｂ」基材即布匹材料之『
          成份』不符合K-MART標準部份，以該基材即布匹材料係由『原告』供給，
          應由原告獨負其責。又原告供應之基材即布匹材料亦影響其與絨毛間之接
          著力，以原告供應之基材若此，不得斷言絨毛脫落肇因於承攬植絨之一方
          。〔六〕鑑驗機關以「COLOUR FASTNESS TO WASHING」鑑驗『水洗牢度』
          時，忽以華氏『八十五度水溫』『加鋼珠伍拾顆』水洗鑑驗，或忽以華氏
          『一百二十度水溫』『加鋼珠伍拾顆』水洗鑑驗，並非依據美國「K-MART
           ( U.S.A.)STANDARD」之標準，而係依據送鑑之原告『一己』之意乃升降
          水溫而為鑑驗，執此指摘系爭『檢品』水洗色牢度不足，對被告言之，自
          失公允等情，認原告起訴主張『被告於加工期間，白色植絨印花造成污損
          ，另外所加工之三色〔白、黑、紅色〕植絨布匹印花，造成植絨印花嚴重
          脫落等瑕疵，因植絨脫落、牢度不足等瑕疵，惟被告堅定保證，大貨植絨
          印花品質絕對可以測試通過，可以先生產成衣大貨，若大貨品質有問題，
          願意負責』、『原告在被告擔保品質無瑕疵之下，成衣製作完成出口後，
          成品植絨完全脫落，遭客戶索賠美金柒萬伍仟參佰零陸元陸角』等云云，
          均非真實，原告據民法第四百九十五條之規定，請求被告賠償損害，非有
          理由，應予駁回。本訴原告受敗訴之判決，其假執行之聲請，失所附麗，
          併予駁回。
  〔貳〕反訴部份：
      一、反訴原告起訴主張：反訴被告委請反訴原告加工植絨印花，反訴被告原訂
          紅色部份為一九九八０碼，於八十八年八月十六日又追加紅網布二八三一
          碼，嗣又再追加三四一四碼，共追加六二四五碼，總計加工白色絨布八三
          三七碼、黑色絨布二七九七碼、紅色絨布二六二二五碼，經松益公司篩檢
          整理後送交反訴被告簽收，價款合計為壹佰捌拾肆萬參仟陸佰陸拾柒元，
          扣除已付訂金貳拾萬元，尚欠壹佰陸拾肆萬參仟陸佰陸拾柒元，迄未償付
          等事實，業據反訴原告提出訂單編號Ｃ五０五四二〔植絨〕副料訂購單影
          本壹件〔附本院卷第壹宗第八一頁〕、「八十八年八月十六日」送貨明細
          表編號「００九九三三號」、「八十八年八月二十七日」送貨明細表編號
          「０一００七八號」影本各壹件〔附本院卷第壹宗第八二頁至第八三頁〕
          、「八十八年七月三十一日」買受人「連和成衣有限公司」之統一發票影
          本壹件〔附本院卷第壹宗第八四頁〕、「八十八年九月十日」買受人「連
          和成衣有限公司」之統一發票影本壹件〔附本院卷第壹宗第八五頁〕、送
          貨簽收單影本貳拾肆紙〔附本院卷第貳宗第三八頁至第四五頁〕等為據，
          復據反訴被告之訴訟代理人陳稱：「就兩造間之承攬關係，反訴被告應給
          付與反訴原告之『金額』『不爭執』」等情，堪認反訴原告主張上情為真
          正。
      二、反訴被告原辯稱：反訴原告迄未提出送貨單及發票，是反訴被告無法給付
          款項與反訴原告，其後改稱反訴原告曾送來送貨單及發票請求給付『貨款
          』，已見反訴被告前以反訴原告迄未提出送貨單及發票置辯，非屬真正。
          又反訴被告主張反訴原告交付之大貨有瑕疵壹節，引據前述本訴部份之理
          由，不能認反訴被告所辯「大貨有瑕疵」壹節為真正，無從據為有利於反
          訴被告之論據。
      三、從而，反訴原告依承攬之法律關係請求反訴被告給付承攬報酬壹佰陸拾肆
          萬參仟陸佰陸拾柒元，及法定遲延利息，為有理由，應予准許。
      四、反訴原告、反訴被告陳明願供擔保，依序聲請宣告假執行、免為假執行，
          經核反訴原告勝訴部分，合於法律規定，爰分別酌定相當之擔保金額宣告
          之。
肆、本案事證已臻明確，兩造其餘主張陳述及所提之證據，均毋庸再予審酌，附此敘
    明。
伍、結論：本件本訴原告之訴，為無理由，反訴原告之訴為有理由，並依民事訴訟法
    第七十八條、第三百九十條第二項、第三百九十二條，判決如主文。
中      華      民      國    九十      年     十二     月     三十一   日
                                臺灣板橋地方法院民事第二庭
~B法      官  陳福來
右為正本係照原本作成。
如對本判決上訴，須於判決送達後廿日內向本院提出上訴狀。
中      華      民      國    九十      年     十二     月     三十一   日
~B法院書記官  李威賜


司法院資訊處製作；財團法人民間司法改革基金會備份。
